臺灣臺南地方法院民事判決
111年度訴字第722號
原      告  黃鈺晴  
訴訟代理人  黃彥睿  
被      告  黃進旺  
訴訟代理人  周曼蓉  
上列當事人間請求拆屋還地事件，經本院於民國111年7月4日言
詞辯論終結，判決如下：
    主    　文
一、原告之訴駁回。
二、訴訟費用由原告負擔。
    事實及理由
一、原告起訴意旨略以：
　㈠原告所有坐落於臺南市○○區○○段000地號土地（下稱系爭土地
    ），為被告侵占達23年之久，被告於其上建有門牌號碼臺南
    市○○區○○00號之建物（下稱系爭建物）。兩造原約定系爭土
    地每月租金新臺幣（下同）8,000元，保證金為1萬5,000元
    ，租賃期間10年，被告應於租賃期限屆滿後無條件搬遷，放
    棄系爭建物使用權。未料被告竟於承租系爭土地後就租金、
    保證金分毫未繳，且經原告多次催告仍拒不搬遷。
　㈡為此，原告依據民法第767條、第179條、第345條、第348條
    、第349條規定以及租約法律關係，提起本件訴訟等語，並
    聲明：被告應將系爭建物拆除，並將系爭土地返還原告，以
    利點交，維護法律之公平正義。　　
二、被告抗辯意旨略以：
　㈠原告並非系爭土地之所有權人，實無權主張民法第767條請求
    被告拆除系爭建物並返還系爭土地。
　㈡系爭建物存在於系爭土地上長達42年，系爭土地於民國89年2
    月14日由黃村田以拍賣為原因取得，原告是後來方取得系爭
    土地所有權，應繼受系爭建物已經存在於系爭土地上之權利
    瑕疵，不得主張拆除系爭建物。
　㈢原告所提出之租賃契約書（下稱系爭契約書）為被告所否認
    ，退步言之，原告亦非系爭契約書之當事人，系爭契約書更
    未約定「拆屋」，且被告主張時效抗辯。
　㈣縱然系爭契約書存在有效，本案亦有民法第425條之1第1項法
    定租賃關係之適用，原告不得請求被告拆除系爭建物等語。
　㈤聲明：如主文第一項所示。　　　　　
三、得心證之理由：
　㈠按所有人對於無權占有或侵奪其所有物者，得請求返還之。
    對於妨害其所有權者，得請求除去之。有妨害其所有權之虞
    者，得請求防止之，民法第767條第1項定有明文，本規定於
    請求人為所有權人時方有適用。查系爭土地之所有權於111
    年3月23日登記予訴外人林玉花，原告則於111年3月31日向
    本院提起本件訴訟，此有系爭土地登記第一類謄本以及民事
    起訴狀上之本院收文戳章（補字卷第15、49頁）在卷可查，
    是原告於提起本件訴訟時顯非系爭土地之所有權人，自不得
    依據民法第767條第1項規定以系爭土地所有權人之地位自居
    行使權利至明，原告此部分請求權主張顯無理由。
　㈡按無法律上之原因而受利益，致他人受損害者，應返還其利
    益。雖有法律上之原因，而其後已不存在者，亦同，民法第
    179條定有明文。本件原告請求被告拆除系爭建物並返還系
    爭土地，惟原告已非系爭土地所有權人，是系爭建物現在當
    無侵害原告權利可言，原告此部分請求亦無理由。
　㈢至原告主張民法第345條、第348條以及第349條等買賣規定，
    惟兩造間並無任何買賣關係存在，雖系爭土地由原告出售給
    林玉花，有不動產買賣契約書（補字卷第65至79頁）在卷可
    憑，惟基於債之相對性原則（即債權債務關係原則上僅存在
    於債權人與債務人間，不拘束第三人），被告並不受到原告
    與林玉花間就系爭土地買賣契約關係之任何拘束，是原告此
    部分請求權主張當無可採。
　㈣末者，原告主張被告受系爭契約書所拘束，惟縱不論系爭契
    約書之形式真正性未經原告舉證證明（訴字卷第116至117頁
    ），從形式上觀之，系爭契約書所記載之立契約書人為原告
    訴訟代理人而非原告，亦即是原告訴訟代理人與被告就系爭
    土地成立契約關係，則系爭契約書第4條雖載明租賃期滿後
    被告應將系爭建物以及土地遷讓交還，且不得請求遷移費或
    任何費用，第9條附註記載【該員乙方黃進旺經濟困難請求
    房地提供無償使用十年於民國八十九年四月十一日起至九十
    九年四月十日止無條件將房地使用權返還所有權人黃村田所
    有包括不得請求搬遷費及未保存登記建物補償金之要求。】
    等情（訴字卷第55至59頁），能根據系爭契約書向被告請求
    之人亦為原告訴訟代理人而非原告，原告顯非適格者甚明。
　㈤本院前已二度發函請原告補正說明本案請求權之適法性問題
    （訴字卷第19、95頁），原告仍維持請求權基礎，未為適法
    之補正，本院已盡訴訟照料之義務，併此敘明。　　　
四、綜上所述，本件原告依據民法第767條、第179條、第345條
    、第348條、第349條規定，以及系爭契約書請求被告應將系
    爭建物拆除，並將系爭土地返還原告，以利點交，維護法律
    之公平正義，並無理由，應予駁回。
五、本件事證已臻明確，兩造其餘攻擊防禦方法及所提證據，經
    核與判決結果不生影響，爰不逐一論列，併此敘明。
六、訴訟費用負擔之依據：民事訴訟法第78條。　　　　　　
中　　華　　民　　國　　111 　年　　7 　　月　　14　　日
                  民事第五庭    法    官　廖建瑋
以上正本係照原本作成。
如對本判決上訴，須於判決送達後20日內向本院提出上訴狀。
如委任律師提起上訴者，應一併繳納上訴審裁判費。
中　　華　　民　　國　　111 　年　　7 　　月　　14　　日
                               書 記 官  鄭梅君